【裁判字號】    99,訴,669
【裁判日期】    991018
【裁判案由】    違反毒品危害防制條例
【裁判全文】
臺灣雲林地方法院刑事判決               99年度訴字第560號
                                       99年度訴字第669號
公  訴  人  臺灣雲林地方法院檢察署檢察官
被      告  甲○○
上列被告因違反毒品危害防制條例案件，經檢察官提起公訴（99
年度撤緩毒偵字第42號、第48號），被告於準備程序就被訴事實
為有罪之陳述，經本院合議庭裁定由受命法官獨任行簡式審判程
序，判決如下：
    主    文
甲○○犯施用第一級毒品罪兩罪，均累犯，各處有期徒刑捌月。
應執行有期徒刑壹年。
    犯罪事實
一、甲○○前因施用毒品案件，經法院裁定令入勒戒處所施以觀
    察、勒戒，於民國88年 2月12日因無繼續施用傾向而釋放，
    並由臺灣屏東地方法院檢察署檢察官以88年度偵緝字第75號
    為不起訴處分確定。又因施用毒品案件，經裁定送觀察、勒
    戒及強制戒治後，於92年7 月31日經臺灣屏東地方法院裁定
    停止戒治。復因違反毒品危害防制條例案件，分別經臺灣屏
    東地方法院以91年度訴字第886 號判處有期徒刑1 年、8 月
    ，應執行刑有期徒刑1 年6 月確定。又因違反毒品危害防制
    條例案件，經臺灣屏東地方法院以92年簡字第615 號判處有
    期徒刑6 月確定，上開2 案件經接續執行，於94年11月22日
    縮短刑期假釋出監，並於94年12月15日保護管束期滿未經撤
    銷，以已執行完畢論。另因竊盜案件，經本院以97年度易字
    第642 號判處有期徒刑4 月確定，於98年1 月21日因徒刑易
    科罰金執行完畢。詎猶不知悔改，復：(一)基於施用第一級毒
    品海洛因（下稱海洛因）之犯意，於97年12月8 日下午5 時
    許，在雲林縣麥寮鄉○○村○○路228 之17號租屋處內，以
    將海洛因摻入香菸內點燃後吸食其煙霧之方式，施用海洛因
    1 次；(二)基於施用海洛因之犯意，於98年9 月26、27日其中
    1 日下午5 時許，在上開租屋處內，以將海洛因摻水注入針
    筒注射之方式，施用海洛因1 次。嗣分別於(一)97年12月9 日
    因涉犯竊盜案件入監服刑，經獄方人員採尿送驗；(二)98年9
    月29日下午4 時50分許，為警持搜索票（98年度聲搜字第42
    3 號）搜索，並得其同意採尿送驗，結果均呈嗎啡及可待因
    陽性反應，而悉上情。
三、案經雲林縣警察局臺西分局報告、臺灣雲林第二監獄告發臺
    灣雲林地方法院檢察署檢察官偵查起訴。
    理    由
一、被告林啟勝所犯係死刑、無期徒刑、最輕本刑為3 年以上有
    期徒刑以外之罪，其於準備程序就前揭被訴事實為有罪之陳
    述，經受命法官告知簡式審判程序之旨，並聽取其與公訴人
    之意見後，本院合議庭認無不得或不宜改依簡式審判程序進
    行之情事，依刑事訴訟法第273 條之1 第1 項、第284 條之
    1 規定，裁定由受命法官獨任進行簡式審判程序。
二、上揭犯罪事實，業據被告於偵審中均坦承不諱，而其分別於
    97年12月9 日、98年9 月29日，經臺灣雲林第二監獄、為警
    採集尿液，經送往詮昕科技股份有限公司檢驗尿液以氣相層
    析質譜儀GC/MS 檢驗結果，確呈毒品嗎啡陽性反應，此有詮
    昕科技股份有限公司濫用藥物尿液檢驗報告2 紙、臺灣雲林
    第二監獄收容人尿液採集作業確認書、檢體採收紀錄表、雲
    林縣警察局臺西分局毒品犯罪嫌疑人尿液採驗作業管制紀錄
    各1 紙在卷可憑（見雲警西偵第0000000000號卷、98年度毒
    偵字第91號卷第3 頁至第5 頁、第7 頁），足認被告前開自
    白與事實相符，應堪採信。再按毒品危害防制條例於92年7
    月9 日修正公布，自93年1 月9 日施行，其中第20條將施用
    毒品之刑事處遇程序，區分為「初犯」及「5 年內再犯」、
    「5 年後再犯」。而依修正後之規定，僅限於「初犯」及「
    5 年後再犯」2 種情形，始應先經觀察、勒戒或強制戒治程
    序。倘被告於5 年內已再犯，經依法追訴處罰，縱其第3 次
    （或第3 次以上）再度施用毒品之時間，在初犯經觀察、勒
    戒或強制戒治執行完畢釋放5 年以後，已不合於「5 年後再
    犯」之規定，且因已於「5 年內再犯」，顯見其再犯率甚高
    ，原實施觀察、勒戒或強制戒治，已無法收其實效，即應依
    該條例第10條處罰（最高法院95年度第7 次刑事庭會議決議
    參照）。經查，被告有犯罪事實欄所載施用毒品案件，經觀
    察、勒戒之紀錄，並於觀察、勒戒執行完畢後，5 年內再次
    施用毒品之情形，是本案被告再度施用毒品之時間，雖在前
    次觀察、勒戒執行完畢釋放5 年之後，惟其既於毒品危害防
    制條例修正前，初犯施用毒品罪，又於5 年內再犯，經依修
    正前毒品危害防制條例規定追訴處罰並同時施以強制戒治，
    自與單純「5 年後再犯」之情形有別，而不合於「5 年後再
    犯」之規定，且因已於「5 年內再犯」，顯見其再犯率甚高
    ，原實施觀察、勒戒或強制戒治，已無法收其實效，應逕予
    論罪科刑。本案事證明確，被告犯行堪以認定，應依法論科
    。
三、查海洛因係毒品危害防制條例第2 條第2 項第1 款所稱之第
    一級毒品。核被告上開所為，均係犯毒品危害防制條例第10
    條第1 項之施用第一級毒品罪。被告因施用海洛因而持有海
    洛因之低度行為，應為施用之高度行為所吸收，不另論罪。
    被告所犯上開2 罪，犯意各別，行為互殊，應予分論併罰。
    再被告有犯罪事實欄所載徒刑執行完畢之前科紀錄，此有卷
    附臺灣高等法院被告前案紀錄表可按，其於受徒刑之執行完
    畢後，5 年以內故意再犯本案有期徒刑以上之罪，為累犯，
    應依刑法第47條第1 項規定加重其刑。爰審酌被告素行非佳
    ，且無視毒品對於自身健康之戕害及國家對杜絕毒品犯罪之
    禁令，不思悔改，徹底袪除施用毒品之惡習，殊不可取，然
    考量被告施用毒品之犯行，本質上乃屬戕害自己身心健康之
    行為，尚未有嚴重破壞社會秩序或侵害他人權益之情形，且
    犯後坦承犯行，態度良好，暨其自陳係因車禍身體不好回到
    屏東老家修養，不方便定期向觀護人報到，剛開始有打電話
    請假，但一直請假覺得不好意思，導致未遵期向觀護人報到
    ，而為臺灣雲林地方法院檢察署檢察官依法撤銷緩起訴處分
    ，學歷為高中肄業，99年8 月5 日因急性內膜炎併敗血性血
    栓、雙下側肺炎、肝硬化併B 型肝炎及C 型肝炎、貧血、低
    白蛋白血症入院，並於同年月11日轉入加護病房，現罹患腰
    椎骨髓炎及右髖感染性關節炎、亞急性心內膜炎，有南門醫
    院診斷證明書、安泰醫院普通（乙種）診斷證明書在卷足憑
    等一切情狀，量處如主文所示之刑。公訴人雖對被告求處定
    應執行刑為有期徒刑2 年，惟經本院審酌上情，認稍嫌過重
    ，併予敘明。
四、依刑事訴訟法第273 條之1 第1 項、第299 條第1 項前段，
    毒品危害防制條例第10條第1 項，刑法第11條前段、第47條
    第1 項、第51條第5 款，判決如主文。
本案經檢察官乙○○到庭執行職務。
中    華    民    國    99    年    10    月    18    日
                  刑事第三庭    法  官  陳雅琪
以上正本證明與原本無異。
如不服本判決應於收受判決後10日內向本院提出上訴書狀，並應
敘述具體理由；其未敘述上訴理由者，應於上訴期間屆滿後20日
內向本院補提理由書（均須按他造當事人之人數附繕本）。「切
勿逕送上級法院」。
                                書記官  顏錦清
中    華    民    國    99    年    10    月    18    日
附錄法條：毒品危害防制條例第10條
施用第一級毒品者，處 6 月以上 5 年以下有期徒刑。
施用第二級毒品者，處 3 年以下有期徒刑。

司法院資訊處製作；財團法人民間司法改革基金會備份。
